【裁判字號】    97,訴,1653
【裁判日期】    970623
【裁判案由】    違反毒品危害防制條例
【裁判全文】
臺灣彰化地方法院刑事判決              97年度訴字第1653號
公  訴  人  臺灣彰化地方法院檢察署檢察官
被      告  甲○○
上列被告因違反毒品危害防制條例案件，經檢察官提起公訴（97
年度毒偵字第2054號），本院依簡式審判程序審理，判決如下：
    主  文
甲○○施用第一級毒品，處有期徒刑捌月；又施用第二級毒品，
處有期徒刑肆月。應執行有期徒刑拾月。
    犯罪事實
一、甲○○前於民國83年間因違反肅清煙毒條例等案件，經臺灣
    桃園地方法院以83年度訴字第1824號刑事判決判處有期徒刑
    3 年10月、8 月，應執行有期徒刑4 年4 月，經上訴臺灣高
    等法院以84年度上訴字第3561號刑事判決判處上訴駁回而告
    確定，又因違反麻醉藥品管理條例案件，經本院以85年度易
    字第483 號刑事判決判處有期徒刑7 月確定，經入監執行，
    於87年8 月17日縮短刑期假釋出監，刑期至90年4 月22日未
    經撤銷假釋而視為執行完畢（尚不構成累犯），復於96年間
    因施用毒品案件經臺灣高等法院臺中分院以96年度上訴字第
    2129號刑事判決判處有期徒刑4 月、1 月又15日，應執行有
    期徒刑5 月確定，再因販賣毒品案件，經本院以96年度訴字
    第692 號刑事判決判處有期徒刑16年、8 年，應執行有期徒
    刑20年確定，現正執行中。又於94年間因施用毒品案件，經
    本院以94年度毒聲字第440 號裁定送觀察、勒戒後，認有繼
    續施用毒品傾向，由本院以94年度毒聲字第597 號裁定令入
    戒治處所施以強制戒治1 年，迄於95年4 月27日執行完畢釋
    放。詎仍不知悔改，明知海洛因、甲基安非他命業經公告列
    為毒品危害防制條例第2 條第2 項所列管之第1 、2 級毒品
    ，不得非法持有、施用，竟基於施用第1 級毒品海洛因之犯
    意，於97年3 月17日下午6 時許，在彰化縣溪湖鎮○○路17
    9 號「展亞商務旅館」803 號房內浴室，以將海洛因粉末摻
    入香菸點燃吸食之方式，施用第1 級毒品海洛因1 次；復基
    於施用第2 級毒品甲基安非他命之犯意，於同日下午6 時30
    分許，在上開房間浴室以將甲基安非他命晶體置於玻璃球吸
    食器上其下用火燒烤並吸食其霧化氣體之方式，施用第2 級
    毒品甲基安非他命1 次。嗣於同年3 月17日下午8 時30分許
    ，為警在上開「展亞商務旅館」停車場執行盤檢勤務時查獲
    ，並經其同意採集其尿液送驗後，結果呈嗎啡及甲基安非他
    命陽性反應，始查悉上情。
二、案經彰化縣警察局溪湖分局報請臺灣彰化地方法院檢察署檢
    察官偵察起訴。
    理  由
一、本件被告所犯係死刑、無期徒刑、最輕本刑為3 年以上有期
    徒刑以外之罪，其於準備程序就前揭被訴事實為有罪之陳述
    ，經受命法官告知簡式審判程序之旨，並聽取其與公訴人之
    意見後，本院認無不得或不宜改依簡式審判程序進行之處，
    爰依刑事訴訟法第273 條之1 第1 項、第284 條之1 ，裁定
    本案由受命法官獨任進行簡式審判程序，合先敘明。
二、上揭犯罪事實，業經被告於警訊及本院審理時（參見本院97
    年6 月16日審判筆錄）坦承不諱，且其於97年3 月17日為警
    查獲時所採驗之尿液，經臺灣彰化地方法院檢察署委託警方
    送請詮昕科技股份有限公司檢驗結果，確呈嗎啡及甲基安非
    他命陽性反應，此有彰化縣警察局溪湖分局委託檢驗尿液代
    號與真實姓名對照認證單及該公司97年3 月31日編號000000
    00號濫用藥物尿液檢驗報告各1 紙附卷可稽。參諸醫學臨床
    實驗及根據英國藥學會出版之文獻Clarke's Isolation and
    Identification of Drugs 乙書第293 頁載：海洛因經注射
    入人體後，在體內迅速水解成6-Monoacety I morphine，再
    緩緩繼續水解成嗎啡，然後再循嗎啡之代謝方式排出，同書
    第431 頁至第432 頁並載有：嗎啡經注射入人體後，約50％
    以上於8 小時內自尿中排出，至24小時排出約90％，但48小
    時後仍有微量可檢出等語。此外，按通常健康成人一次注射
    嗎啡15公絲，而以現行採用蟻醛酸試液及鉬鋑銨酸試液檢檢
    驗其尿液時，注射後8 小時內所排尿液易於檢出；8 小時至
    24小時，視其取尿時間及尿量多寡，可能檢出；至24小時以
    後所排之尿液，用上述方法已難檢出，亦據行政院衛生署藥
    物食品檢驗局73年11月30日（73）藥檢壹字第030221號函釋
    明確；又甲基安非他命經口服投與後，約70％於24小時內可
    自尿液中排出，又其尿液內含甲基安非他命成分之檢出，與
    投與甲基安非它命的量、個人體質、檢驗儀器之精密度有關
    ，通常採尿化驗是否呈陽性反應，應以投與後24小時內所採
    者為宜，此亦有行政院衛生署藥物食品檢驗局（80）藥檢壹
    字第4529號函可查。是依上開說明，佐以被告前揭尿液檢驗
    報告，足徵被告前開施用第1 級毒品海洛因及第2 級毒品甲
    基安非他命之自白核與事實相符，堪可採為論罪科刑之依據
    。
三、另犯毒品危害防制條例第10條施用第1 、2 級毒品之罪者，
    檢察官應先聲請法院裁定將被告令送勒戒處所觀察、勒戒，
    經觀察、勒戒後，認無繼續施用毒品傾向者，應即釋放，並
    為不起訴之處分或不付審理之裁定；認有繼續施用毒品傾向
    者，應由檢察官聲請法院裁定令入戒治處所施以強制戒治，
    且經觀察、勒戒或強制戒治執行完畢釋放後，5 年內再犯第
    10條之罪，檢察官應依一般刑事訴訟程序予以起訴論罪科刑
    ，此觀諸毒品危害防制條例第20條第1 項、第2 項、第23條
    第2 項前段規定自明。經查，本件被告前因施用毒品案件，
    經本院以94年度毒聲字第440 號裁定送觀察、勒戒後，認有
    繼續施用毒品傾向，由本院以94年度毒聲字第597 號裁定令
    入戒治處所施以強制戒治1 年，迄於95年4 月27日執行完畢
    釋放之事實，有臺灣高等法院被告前案紀錄表、臺灣彰化地
    方法院檢察署刑案資料查註紀錄表各1 份附卷可參，其於前
    開執行完畢釋放後5 年內，復犯本件施用毒品罪，事證明確
    ，應予依法論科。
四、按海洛因、甲基安非他命為毒品危害防制條例第2 條第2 項
    所明定之第1 、2 級毒品。是核被告前揭所為，係犯同條例
    第10條第1 項之施用第1 級毒品罪及同條例第2 項之施用第
    2 級毒品罪。被告於此期間內持有各該級毒品並進而施用，
    其持有之低度行為應為施用之高度行為所吸收，不另論持有
    毒品之罪。其所犯上開施用第1 、2 級毒品2 罪間，犯意各
    別，行為互殊，應予分論併罰。爰審酌被告前有施用毒品之
    不良素行，歷經觀察、勒戒及戒治程序後，仍未能徹底戒絕
    毒品，且屢經查獲，隨即再犯，顯見意志不堅，且有失政府
    制定毒品危害防制條例之立法美意，本不宜寬貸，惟念其施
    用毒品乃自戕一己之身體健康，尚未害及他人，且犯後坦承
    犯行，暨其智識程度、生活狀況等一切情狀，分別量處如主
    文所示之刑，並定其應執行之刑，以示懲戒。
據上論斷，應依刑事訴訟法第273 條之1 第1 項、第299 條第1
項前段，毒品危害防制條例第10條第1 項、第2 項，刑法第11條
前段、第51條第5 款，判決如主文。
本案經檢察官蔡明達到庭執行職務。
中    華    民    國    97    年    6     月    23    日
                  刑事第一庭    法      官  胡宜如
以上正本證明與原本無異。
如不服本判決，應於送達後10日內向本院提出上訴狀，上訴書狀
應敘述具體理由（須附繕本）。
中    華    民    國    97    年    6     月    23    日
                                書  記  官  蕭秀吉
附錄本案論罪科刑法條：
毒品危害防制條例第10條
施用第一級毒品者，處 6 月以上 5 年以下有期徒刑。
施用第二級毒品者，處 3 年以下有期徒刑。


司法院資訊處製作；財團法人民間司法改革基金會備份。
